臺北高等行政法院判決
110年度交上字第283號
上  訴  人  洪士茗                                                                            
被 上訴 人  高雄市政府交通局 
代  表  人  張淑娟（局長）         
上列當事人間交通裁決事件，上訴人對於中華民國110年7月27日
臺灣新北地方法院109年度交字第899號行政訴訟判決，提起上訴
，本院判決如下： 
    主  文
上訴駁回。
上訴審訴訟費用新臺幣柒佰伍拾元由上訴人負擔。 
　　事實及理由
一、事實概要：上訴人洪士茗所有之車牌號碼000-000號普通重
    型機車（下稱系爭機車），先後於民國109年9月19日10時39
    分、同年9月26日16時22分、同年10月14日22時3分，經停放
    於新北市○○區○○路0段00巷（下稱系爭巷道）74號周邊之地
    面畫有紅實線內側處，經民眾報由新北市政府警察局海山分
    局(下稱舉發機關)派員到場查證屬實並拍照採證後，以其有
    「在劃有紅線路段停車」之違規事實，分別填製109 年
　　10月28日新北市警交大字第CZ2875102號、109年10月29日新
    北市警交大字第CZ2877992號、109年10月29日新北市警交大
    字第CZ2878921號舉發違反道路交通管理事件通知單，對系
    爭機車之車主（即上訴人）予以逕行舉發，記載應到案日期
    各為109年12月12日前、同年月13日前、同年月13日前，並
    移送被上訴人高雄市政府交通局處理。上訴人於109年10月1
    5日透過「交通違規申訴」系統陳述不服舉發，嗣被上訴人
    認系爭機車經駕駛而有「在禁止臨時停車處所停車」之違規
    事實，乃依道路交通管理處罰條例（下稱道交條例）第56條
    第1項第1款及違反道路交通管理事件統一裁罰基準表等規定
    ，分別以110年1月7日高市交裁字第32-CZ2875102號、第32-
    CZ2877992號、第32-CZ2878921號違反道路交通管理事件裁
    決書（以下合稱原處分），各裁處上訴人罰鍰新臺幣（下同
    ）600元（合計1,800元，罰鍰均已繳納）。上訴人不服，提
    起行政訴訟，經臺灣新北地方法院於110年7月27日以109年
    度交字第899號判決駁回其訴（下稱原判決）。上訴人仍不
    服，遂提起本件上訴。
二、上訴人起訴主張及訴之聲明、被上訴人於原審之答辯及聲明
    、原判決認定之事實及理由，均引用原審判決書所載。
三、上訴意旨略以：
　　㈠原判決對本件「主要爭點」漏未審酌，自有判決不備理由
      之違法:
　　　⒈本件舉發地點乃未達2米寬、僅供附近居民及機慢車輛通
        行之巷道，客觀上無法提供消防安全設備出入該巷道，
        且舉發時間均為週末假期及夜間鮮少行人及機慢車輛通
        行之時段，舉發機關接連舉發3案，所欲達成之目的為
        何？原判決就比例原則中之「合目的性原則」未置一詞
        ，有行政訴訟法第125條未經合法調查及判決不備理由
        之違法。
　　　⒉開立違規停車逕行舉發標示單（按：下稱標示單）雖非
        法律明定之程序規範，但在實務上確實發揮警示並指導
        民眾停止違法行為之效果，且正當行政程序本不以法律
        明定為限，標示單是否屬於舉發行為之法定要件，與是
        否違反正當行政程序原則，並無必然關聯。本件前兩件
        舉發案，均未見相關文件置於系爭機車，上訴人在未知
        曉遭兩次逕行舉發之標示，如何改正、糾錯、停止違規
        事實之持續狀態？原判決對於正當行政程序之解釋，僅
        限於是否為法律所明定之程序規範，復未闡釋上訴人「
        受告知權」於本件是否充分、完足，遽認原處分並無違
        反正當行政程序原則，自有適用法規不當及判決理由不
        備之違法。 
　　　⒊系爭巷道顯為不利公眾通行、近乎無尾之狹窄巷道，舉
        發時間又係在週末假日及深夜時段，幾無影響交通秩序
        可言；再者，該巷道取消紅線之需求及討論，由來已久
        ，新北市政府交通局亦針對「三民路2段21巷紅線取消
        」案，會同民意代表及轄下各相關局處共同研商，初步
        已達成共識，顯見上訴人所述本件裁罰無法達成維護「
        交通秩序」或「消防安全」等公共利益，洵非無據，被
        上訴人應依行政罰法笫18條第1項規定，對於是否符合
        「情節輕微」、合乎道交條例第56條之「立法目的」及
        「比例原則」等事項，就具體個案為合義務性之裁量。
        原判決就上訴人所稱原處分有裁量怠惰之嫌，並未詳予
        調查，顯有違反行政訴訟法第125條職權調查義務及判
        決理由不備之違法
　　㈡判決不適用法規或適用不當 
　　　⒈本件應無類推適用之法律疑義：按行政機關於發動強制
        執行措施前，應依行政執行法第27條規定施予「告誡」
        ，方可續行強制執行手段；反觀本件乃侵犯人權有過之
        而無不及之「逕行舉發」併「連續處罰」，交通執勤人
        員就同一行為態樣重覆裁處罰鍰時，應有相當於「告誡
        」之警告標示，使行為人得以及時終止違法行為，始具
        備合法性及正當性。上訴人於原審並未主張本件應類推
        適用行政執行法上「告誡制度」，然行政秩序罰與行政
        執行罰侵害人民基本權之程度實無分高下，原判決如何
        遽認兩者因階段不同、無類似性，即無比附援引之可能
        ？本件所涉乃正當行政程序原則所保障之「受告知權」
        ，上訴人闡述行政執行上之告誡制度，僅係強化正當行
        政程序之重要性而已，無待由告誡制度始能推論出「受
        告知權」，原判決誤用「類推適用」之法理予以駁斥，
        而無視於上訴人依正當行政程序原則應享有之「受告知
        權利」，自難謂無適用法規不當之違法。
　　　⒉上訴人於原審所提歷次書狀中，從未以一行為不二罰作
        為「主要爭點」，上訴人答辯理由亦僅見於第6點而已
        ，原審罔顧兩造攻防重點，單獨將一行為不二罰原則列
        為唯一「主要爭點」，自有適用法規不當及判決理由不
        備之違法。
　　　⒊原判決列舉「本案應適用之法令」中記載「科學儀器應
        採固定式」，惟依被上訴人答辯狀所載，本件係經民眾
        通報，經警員前來取締，並非使用固定式科學儀器，原
        判決引用道交條例第7條之2第4款（按：應係第7條之2
        第2項第4款之誤）規定作為本件「應適用之法令」，顯
        有適用法規不當之違法。
四、經核原判決認事用法並無違誤，茲就上訴意旨再予論述下：
  ㈠上訴人固主張其違規情節輕微，原處分違反比例原則中之「
    合目的性原則」，亦有裁量怠惰之嫌等語。然按主管機關對
    於道路標誌、標線、號誌之設置，乃係盱衡當地之交通流量
    、路況、交通安全、行旅便利性等因素，就是否設置、如何
    設置、燈號運作等事項予以裁量決定，且此設置交通標示與
    否及方式之行政行為事涉專業判斷，如無違法情事，法院自
    當尊重其合目的性之判斷，行經該處之車輛駕駛人或道路使
    用人，自當遵其指示以定行止，無擅自決定有無遵守必要之
    理；且違規停車因足以減縮路幅，妨害通行的順暢並提升人
    車往來的風險，而為交通法規明定為交通違規類型之一，並
    藉由行政秩序罰制裁違反行政法上義務者之法律手段，以匡
    正違規行為、回復交通秩序並遏阻違規情事之發生。本件系
    爭巷道乃屬供公眾通行往來之道路，且系爭巷道狹窄（若依
    上訴人所述，系爭巷道寬度未達2公尺），違規停車的行為
    足使系爭巷道更形狹隘，其對於交通秩序及交通安全的妨害
    尤為顯然，是上訴人所稱其違規停車之行為係在週末假日及
    深夜時段，幾無影響交通秩序可言等語，僅為其自身主觀見
    解，其無足採，至為灼然。又上訴人雖稱系爭巷道客觀上無
    法提供消防安全設備出入該巷道等語，惟上訴人並未敘明所
    謂「消防安全設備」究何所指，且未能提出系爭巷道確實不
    容消防單位進行任何救災之可能性作為等相關事證供法院審
    酌，其所述上情，亦僅屬其一己之見，自無可憑採。至上訴
    人所舉新北市政府交通局「三民路2段21巷紅線取消」案一
    節，依原判決所引該局110年3月16日新北交工字第11004606
    07號函所載：「三、另本局又於110年1月6日召開『二次協商
    本市板橋區三民路2段21巷紅線取消案』，經決議於不影響消
    防救災之前提下，與會各單位一致決議調整三民路2段21巷
    為單行道，並保留轉角10公尺紅線，餘路段改為路面邊線，
    …。」等語（原判決第16、17頁；該函文則可參見原審卷第1
    59、160頁），除可見主管機關考量紅線取消與否之因素包
    括「消防救災」的影響外，亦可知系爭巷道部分路段取消紅
    線的配套措施乃是「調整三民路2段21巷為單行道」，以兼
    顧交通秩序、安全之維護與在地居民之停車需求，上訴人執
    此逕謂其所述本件裁罰無法達成維護「交通秩序」或「消防
    安全」等公共利益，洵非無據等語，顯有過度引申上開決議
    意旨之嫌，自非可採。　　
　㈡又上訴人主張舉發機關舉發109年9月19日、9月26日違規停車
    ，並未填製標示單，上訴人在未知曉遭兩次逕行舉發之標示
    ，無從改正、糾錯、停止違規事實之持續狀態，原處分違反
    正當行政程序等語。然原判決業已敘明標示單「僅係通知將
    就該違規停車之違規事實予以逕行舉發，且具有避免於2 小
    時內遭連續舉發之用途」等語（原判決第14頁），此核與卷
    附標示單「附註」欄所載：「⒈本單僅為標示用，避免二小
    時內連續舉發（違規行為另以『違反道路交通管理事件通知
    單』通知車主）。⒉連續舉發者，應重新填單。」等語（原審
    卷第25頁）相符，則標示單之目的是否在於保障違規人之「
    受告知權」，以避免其再次違規，已非無疑；且依規定停車
    ，乃人民應該遵守之行政法上義務，紅線禁止停車（連臨時
    停車也非法所許），乃係一般生活常識，遑論為領有合格駕
    駛執照者所應熟知之交通規則，不依法律規定停放車輛，於
    其違規行為持續中，本即存在隨時遭到舉發之可能性，此不
    證自明之理，上訴人自難諉為不知，其既持續其違規行為，
    自無藉由前次違規行為遭到舉發未經告知，作為阻卻其日後
    違規罰責之理，所謂原處分違反正當行政程序等語，純屬上
    訴人卸責之詞，其顯無足採至灼。
　㈢上訴人復主張原判決誤用「類推適用」之法理予以駁斥其主
    張，而無視於上訴人依正當行政程序原則應享有之「受告知
    權利」，自難謂無適用法規不當之違法等語。然無論舉發機
    關是否製發標示單，均無從解免其違規停車之行政罰責，已
    如前述，原判決本於上訴人引用「舉重以明輕」之主張，而
    說明本件無從類推適用行政執行法第27條規定一節（原判決
    第15、16頁），縱與上訴人主張之原意有所出入，亦純屬理
    由論述當否問題，尚無適用法規不當之可言，且原審未依上
    訴人此部分之主張而為有利於上訴人之認定，於結論上與本
    院上開見解並無不同，自難據此即認本件上訴人之上訴為有
    理由。至上訴人所稱其於原審所提歷次書狀中，從未以一行
    為不二罰作為「主要爭點」，原審單獨將一行為不二罰原則
    列為唯一「主要爭點」，自有適用法規不當及判決理由不備
    之違法；原判決引用道交條例第7條之2第2項第4款規定作為
    本件「應適用之法令」，顯有適用法規不當之違法等語。然
    姑不論原判決將一行為不二罰原則列為唯一「主要爭點」，
    究竟有何適用法規不當及判決理由不備之違法，並未見上訴
    人予以具體指摘，此部分上訴理由，已難採信，且稽諸上訴
    人於原審所提出之起訴狀，確實載稱「系爭車輛幾無移動痕
    跡，料屬自然意義一行為，縱依法得切割為數違規行為，授
    權行政機關為連續處罰，仍應考量此違規事實之持續性狀態
    」（原審卷第13頁）、「原舉發單位未依法律明文規範及其
    內部作業規章，衡量違規情節即為連續處罰，有違…『一行為
    不二罰』原則」等語（原審卷第14頁），則原判決就此主張
    予以論述不可採之理由，自無何適用法規不當及判決理由不
    備違法之情，縱然原判決載稱「本件爭點：原處分是否違反
    『一行為不二罰』原則？」等語（原判決第10、11頁），綜觀
    判決全文，亦逐項就上訴人之主張敘明其不予採信之理由（
    見原判決第13頁以下），上訴人無視於此，逕指原判決有適
    用法規不當及判決理由不備之違法，自無可採。又原判決係
    引用包括道交條例第7條之2第2項第4款等相關法規規定，並
    未敘及本件係以固定式科學儀器採證，且依原判決所引道交
    條例第7條之2第1項第7款、第2項第4款、第4項等規定，可
    知上開規定之意旨乃係經以「固定式」科學儀器取得證據資
    料證明汽車駕駛人之行為違規，且當場不能或不宜攔截製單
    舉發者，得逕行舉發，但如果是汽車駕駛人違規停車而駕駛
    人不在場之情形，則科學儀器不以「固定式」為限；換言之
    ，本件舉發機關縱然係以「非固定式」科學儀器採證，亦得
    予以逕行舉發本件違規。是上訴人上開主張，容有誤會。　
    　　
五、綜上所述，原判決已依其調查證據結果及得心證之理由，就
    上訴人之主張何以不足採取，予以說明，核屬有據，並無判
    決違背法令之情形。上訴人指摘原判決有違背法令之情事，
    為無理由，應予駁回。末按交通裁決事件之上訴，行政法院
    為訴訟費用之裁判時，應確定其費用額，此觀行政訴訟法第
    237條之9第2項準用第237條之8第1項規定即明。本件上訴人
    對於交通裁決事件之上訴，既經駁回，上訴審訴訟費用750
    元（上訴裁判費）自應由上訴人負擔，爰併予確定如主文第
    2項所示。
六、據上論結，本件上訴為無理由，依行政訴訟法第237條之9第
    2項、第236條之2第3項、第255條第1項、第237條之8第1項
    、第98條第1項前段，判決如主文。
中　　華　　民　　國　　110 　年　　11　　月　　30　　日
   　　　　　　　   臺北高等行政法院第二庭
                              審判長法  官　 蕭忠仁
                          　        法  官　 黃翊哲
                                    法  官　 李明益
上為正本係照原本作成。
不得上訴。
中　　華　　民　　國　　110 　年　　11　　月　　30　　日
                                    書記官  陳德銘